臺灣臺中地方法院刑事判決
111年度訴字第442號
公  訴  人  臺灣臺中地方檢察署檢察官
被      告  蘇宜亭


上列被告因違反毒品危害防制條例案件，經檢察官提起公訴（11
1年度偵字第5796號）及移送併辦（110年度偵字第36249號），
被告於準備程序中就被訴事實為有罪之陳述，經告知簡式審判程
序之旨，並聽取當事人之意見後，經本院合議庭裁定由受命法官
獨任進行簡式審判程序，本院判決如下：
    主    文
蘇宜亭持有第一級毒品純質淨重十公克以上，處有期徒刑陸月。
扣案之第一級毒品海洛因肆包（純質淨重參拾肆點伍肆公克）沒
收銷燬之。
    犯罪事實
一、蘇宜亭明知海洛因屬毒品危害防制條例所列之第一級毒品，
    依法不得無故持有，竟基於持有第一級毒品純質淨重10公克
    以上之犯意，於民國110年11月6日中午某時，在臺中市東區
    自由路3段與復興路5段交岔路口附近之跳蚤市場內，以新臺
    幣8萬元，向真實姓名、年籍不詳綽號阿吉之人，購得第一
    級毒品海洛因4包（總純質淨重34.54公克）後持有之。嗣蘇
    宜亭於110年11月6日下午1時50分許，駕駛車牌號碼000-000
    0號自用小客車，行經臺中市東區自由路3段與復興路5段交
    岔路口，因停在車道上有妨礙他人通行之虞，為警攔查，當
    場在車內扣得第一級毒品海洛因4包（總純質淨重34.54公克
    ），始悉上情。　　
二、案經臺灣臺中地方檢察署檢察官偵查起訴。
    理    由
一、本案被告蘇宜亭所犯，非死刑、無期徒刑、最輕本刑為3年
    以上有期徒刑之罪，或高等法院管轄第一審之案件，其於本
    院準備程序中，就前揭被訴事實均為有罪之陳述，經受命法
    官告以簡式審判程序之旨，並聽取被告及公訴人之意見後，
    本院認無不得或不宜改依簡式審判程序進行之處，爰依刑事
    訴訟法第273條之1第1項、第284條之1規定，經合議庭評議
    後，裁定本案由受命法官獨任進行簡式審判程序，是本案之
    證據調查，依刑事訴訟法第273條之2規定，不受同法第159
    條第1項、第161條之2、第161條之3、第163條之1及第164條
    至第170條規定之限制，合先敘明。
二、上揭犯罪事實，業據被告於警詢、偵查及本院審理時坦承不
    諱，並有110年11月6日員警職務報告、自願受搜索同意書、
    臺中市政府警察局第三分局正義派出所搜索扣押筆錄、扣押
    物品目錄表、本院109年度訴字第1394號刑事裁定、臺灣臺
    中地方檢察署檢察官110年度毒偵字第3755號不起訴處分書
    各1份及現場照片共4張在卷可稽（見毒偵字卷第49頁、第59
    頁至第65頁、第83頁至第85頁、第135頁至第137頁、自147
    頁至第148頁），足見被告自白與事實相符，堪以信採。又
    扣案之碎塊4包，經鑑驗均為第一級毒品愷他命（總純質淨
    重34.54公克），亦有法務部調查局濫用藥物實驗室110年12
    月8日調科壹字第11023016660號鑑定書1份附卷可參（見核
    交字卷第17頁），亦足認定。本案事證明確，被告犯行足堪
    認定，應予依法論科。
三、按海洛因為毒品危害防制條例第2條第2項第1款列管之第一
    級毒品，是核被告所為，係犯毒品危害防制條例第11條第3
    項之持有第一級毒品純質淨重十公克以上罪。又臺灣臺中地
    方檢察署110年度偵字第36249號移送併辦部分，與起訴而經
    本院認定之有罪部分，為事實上同一案件，本院自應併予審
    理，附此敘明。
四、另被告雖因將車輛停在車道上有妨礙他人通行之虞而為警攔
    查，然依當時情況並無證據足認被告涉犯本案罪嫌，此參被
    告於本院審理時陳稱：海洛因係放在車上的駕駛座旁邊，當
    時警察攔查時，伊下車至汽車後方，主動跟警察說伊有施用
    毒品，車內亦有毒品等語（見本院卷第50頁），並有上開員
    警職務報告可佐（見毒偵字卷第49頁），足見被告係於有偵
    查權之員警未發覺犯罪前，主動坦承有施用毒品，並交付純
    質淨重10公克以上之第一級毒品海洛因，願受裁判，應認符
    合自首要件，本院審酌被告主動自承犯罪，未存僥倖之心，
    爰依刑法第62條前段規定減輕其刑。
五、爰以行為人責任為基礎，審酌被告明知毒品對個人身心健康
    之危害甚鉅，竟仍無視國家禁止持有毒品之禁令，持有上開
    第一級毒品34.54公克之數量，使社會秩序潛藏相當之危害
    ，所為實值非難；惟念及被告持有第一級毒品之行為，並未
    害及他人，犯罪手段和平及其犯後坦承犯行之犯後態度；兼
    衡被告自陳國中畢業之智識程度、從事園藝工作、普通之家
    庭經濟狀況（見本院卷第50頁被告111年4月8日簡式審判筆
    錄）等一切情狀，量處如主文所示之刑。又被告所犯之持有
    第一級毒品純質淨重10公克以上罪，其法定刑為「1年以上7
    年以下有期徒刑」，顯與刑法第41條第1項規定得易科罰金
    之罪以所犯最重本刑為「5年以下有期徒刑以下之刑之罪」
    者要件未合，依法自不得諭知易科罰金之折算標準，附此敘
    明。
六、末查，扣案之碎塊4包，經鑑驗均為第一級毒品海洛因，而
    屬毒品危害防制條例第2條第2項第1款所稱之第一級毒品，
    有上開鑑驗書可證，爰依毒品危害防制條例第18條第1項前
    段之規定，宣告沒收銷燬之。又包裝上開毒品之外包裝袋4
    只，因仍會殘留微量毒品而無法完全析離，應視為毒品之一
    部，故與所盛裝之第一級毒品併予宣告沒收之。至因鑑驗耗
    盡之毒品既已滅失，自無庸再為沒收之諭知。
七、據上論斷，依刑事訴訟法第273條之1第1項、第299條第1項
    前段，毒品危害防制條例第11條第3項、第18條第1項，刑法
    第11條、第62條，判決如主文。
本案經檢察官黃嘉生提起公訴、檢察官張依琪移送併辦，檢察官
何建寬到庭執行職務。
中　　華　　民　　國　　111 　年　　4 　　月　　27　　日
                  刑事第十九庭  法  官  吳逸儒
以上正本證明與原本無異。                               
如不服本判決應於收受判決後20日內向本院提出上訴書狀，並應
敘述具體理由；其未敘述上訴理由者，應於上訴期間屆滿後20日
內向本院補提理由書（均須按他造當事人之人數附繕本）「切勿
逕送上級法院」。  
                                書記官  陳俞君
中　　華　　民　　國　　111 　年　　4 　　月　　27　　日
附錄論罪科刑法條
毒品危害防制條例第11條
持有第一級毒品者，處3年以下有期徒刑、拘役或新臺幣30萬元
以下罰金。
持有第二級毒品者，處2年以下有期徒刑、拘役或新臺幣20萬元
以下罰金。
持有第一級毒品純質淨重十公克以上者，處1年以上7年以下有期
徒刑，得併科新臺幣1百萬元以下罰金。
持有第二級毒品純質淨重二十公克以上者，處6月以上5年以下有
期徒刑，得併科新臺幣70萬元以下罰金。
持有第三級毒品純質淨重五公克以上者，處2年以下有期徒刑，
得併科新臺幣20萬元以下罰金。
持有第四級毒品純質淨重五公克以上者，處1年以下有期徒刑，
得併科新臺幣10萬元以下罰金。
持有專供製造或施用第一級、第二級毒品之器具者，處1年以下
有期徒刑、拘役或新臺幣10萬元以下罰金。